【裁判字號】    89,易,531
【裁判日期】    891006
【裁判案由】    竊盜
【裁判全文】
台灣基隆地方法院刑事判決                          八十九年度易字第五三一號
    公  訴  人  台灣基隆地方法院檢察署檢察官
    被      告  乙○○
右列被告因竊盜案件，經檢察官提起公訴（八十九年度偵字第三三九八號），本院判
決如左：
    主      文
乙○○連續竊盜，處有期徒刑壹年。
扣案鑰匙壹支沒收。
    事      實
一、乙○○意圖為意圖為自己不法之所有，基於概括之犯意，於民國八十九年八月十
    日上午十時許，在台北縣金山鄉○○○路六十一號樓梯間，竊取甲○○所有之腳
    踏車一部（價值新台幣二千五百元）；得手後，供己騎用。同日下午二時許，當
    其以之騎乘至台北縣金山鄉○○街三號三樓，尋找丙○○理論一事未遇之際，竟
    以其所有之鑰匙一支，連續竊取丙○○所使用而為其母周麗華所有並停放該處一
    樓前之ＧＨＣ─三三二號重機車一部（價值新台幣一萬元）；得手後，供己騎用
    。同日晚間九時四十分許，在臺北縣金山鄉○○路六十一號，為警查獲。
二、案經被害人丙○○訴由台北縣警察局金山分局報請台灣基隆地方法院檢察署檢察
    官偵查起訴。
    理      由
一、右揭事實業據被告乙○○坦承不諱，核與被害人甲○○、丙○○所述之情節相符
    ，並有贓物認領保管單二紙在卷可稽，足見其自白與事實相符，可以採信。其犯
    行洵堪認定。
二、核被告所為，係犯刑法第三百二十條第一項之竊盜罪。被告先後多次行為，時間
    緊接，構成要件相同，顯係基於概括之犯意為之，為連續犯，應論以一罪並加重
    其刑。其次，刑事立法上之「法益原則」要求任何行為要加以犯罪化，必因其法
    益受到侵害或危險。在法益侵害，為實害犯；在法益危險，為危險犯。法益本身
    依其價值評價之強度，而呈現法益位階。生命、身體、自由、名譽、財產五者，
    按其順序，而高低位階化。生命法益最高，其次身體法益，其次自由法益，其次
    名譽法益，而財產法益最低。此五種傳統法益，稱之為「個人法益」。本案竊盜
    行為所侵害者為財產法益，乃財產法益之實害犯。再者，刑事司法上之「罪刑相
    當原則」要求法官在量刑時，應依法益之位階，重所當重，輕所當輕，必使罪得
    其刑而刑當其罪；不得重罪而輕判，或輕罪而重判；期使責任與刑罰得以相適應
    ，而具有相當性。地藏十輪經（第三卷）云：「若犯重罪，應重治罰；若犯中罪
    ，應中治罰；若犯輕罪，應輕治罰；令其慚愧，懺悔所犯。」其此之謂也！為此
    ，本院審酌被告之品行、生活狀況、智識程度、犯罪之動機、目的、犯罪所生之
    危害、犯罪後之態度等一切情狀後，認為量處如主文第一項所示之自由刑，方足
    使其罪刑相當，爰宣告之，以示儆懲。
三、公訴人雖以被告於八十四年九月間，因違反麻醉藥品管理條例案件，經台灣士林
    地方法院判處有期徒刑五月，如易科罰金以三百元折算一日確定，而於八十四年
    十一月二十八日易科罰金而執行完畢。其於有期徒刑執行完畢後五年以內，再犯
    有期徒刑以上之上述各罪，依長年司法實務之見解，均認其成立累犯，應予加重
    其刑云云；惟本院認為「易科罰金」之執行，不應成立累犯，其理由如下：被告
    之品行，乃量刑考量情狀之一。法官在量刑時，對於素行不良者，依刑法第五十
    七條第六款之規定，自然有所斟酌，是為道德上之自然加重；刑法再有累犯之設
    ，不過立法者強迫司法者「應」加重其刑而已，是為法律上之強迫加重。然則，
    被告就其前次犯罪行為已受有期徒刑之執行，其責任已經抵償，若再將其前次犯
    罪行為納入本次犯罪行為而一併評價，再予加重其刑，就其所加重部分，實係將
    前次已受責任抵償之行為再次非難，顯然違背雙重處罰禁止原則，將使被告受到
    不平等之待遇。因此，累犯之制度是否違背憲法平等原則，已堪質疑。何況，出
    獄而再犯，可見監獄教化不彰，監獄教化不彰而怪罪被告，反而以不利益加之其
    身，又豈合國民主權之原理？德國累犯制度已經廢除，其故在此。其次，退而言
    之，縱令累犯之設並不違背憲法，惟刑法第四十四條所規定之易科罰金執行完畢
    者，「以已執行論」，是否應再論以刑法第四十七條之累犯？觀之刑法第四十七
    條之規定，係受「有期徒刑」之執行完畢，再犯「有期徒刑」以上之罪，始構成
    累犯。表面上，易科罰金係有期徒刑而易刑處分，且「以已執行論」，似應構成
    累犯；惟再觀其累犯之立法理由及關於累犯之學說，均係認為被告已受執行而再
    犯，可見其「刑罰適應性」低，故應加重其刑云云；然則，易科罰金之執行，本
    質上與罰金無異，均係繳納一定金額於國庫而免其有期徒刑之執行，何以前次罰
    金執行完畢，不構成累犯，而易科罰金執行完畢，卻構成累犯？易科罰金既未曾
    受監獄之教化，如何得知其刑罰適應性如何？因此，本院推原刑法第四十三條易
    科罰金「以已執行論」之立法本意，應係指被告不必再入監而受有期徒刑之執行
    而已，並無以已執行論而應再論以累犯之含意在內。申言之，刑法第四十七條應
    排除第四十四條之適用，始合立法之本意。易言之，易科罰金而執行完畢者，不
    應再適用累犯之規定，亦即不能以詞害意，認為「以已執行論」便應論以累犯，
    併此說明之。
四、依本院被告全國前案紀錄表及台灣高等法院檢察署刑案紀錄簡復表觀之，被告因
    違反藥事法案件，於八十四月一月六日，經台灣士林地方法院判處有期徒刑一年
    ，緩刑四年，是否有應撤銷緩刑而未撤銷之情形，應由執行檢察官查明處理之，
    亦併此說明之。
五、扣案鑰匙一支，係供犯罪所用之物，且為被告所有，已據其供明，應予宣告沒收
    。
六、據上論斷，應依刑事訴訟法第二百九十九條第一項前段、刑法第五十六條、第三
    百二十條第一項、第三十八條第一項第二款、罰金罰鍰提高標準條例第一條前段
    而判決如主文。
本案經檢察官周啟勇到庭執行職務。
中      華      民      國    八十九    年      十      月      六      日
台灣基隆地方法院刑事庭
                                        法  官  陳  志  祥
右正本證明與原本無異。
如不服本判決，應於送達後十日內，向本院提出上訴狀。
中      華      民      國    八十九    年      十      月    十二      日
                                        書記官  陸  清  敏
附錄：
刑法第三百二十條第一項：
意圖為自己或第三人不法之所有，而竊取他人之動產者，為竊盜罪，處五年以下有期
徒刑、拘役或科五百元以下罰金。
（罰金已依罰金罰鍰提高標準條例提高為十倍）


司法院資訊處製作；財團法人民間司法改革基金會備份。
